【裁判字號】    88,訴,411
【裁判日期】    890817
【裁判案由】    毒品危害防制條例等
【裁判全文】
臺灣高雄地方法院刑事判決                          八十八年度訴字第四一一號
    公  訴  人  臺灣高雄地方法院檢察署檢察官
    被      告  庚○○
    被      告  丙○○
    右二人共同
    選任辯護人  黃偉欽
    被      告  丁○○
    指定辯護人  本院公設辯護人  己○○
右列被告因毒品危害防制條例等案件，經檢察官提起公訴（八十七年度偵字第一七０
三九、一七一九七、一七二四四號），本院判決如左：
    主  文
庚○○共同連續行使偽造私文書，足以生損害於他人，處有期徒刑壹年，緩刑肆年。
丙○○共同連續行使偽造私文書，足以生損害於也人，累犯，處有期徒刑捌月。
扣案之中國信託商業銀行信用卡伍張背面之「甲○○」、「乙○○」、「吳順郎」、
「林燦宸」、「陳志偉」之署押各壹枚；台新國際商業銀行信用卡參張背面之「甲○○」、「劉倍宏」、「江明傑」之署押各壹枚；玉山商業銀行信用卡壹張背面之「甲○○」之署押壹枚及英商渣打銀行信用卡壹張背面之「陳志偉」之署押壹枚，均沒收
。
丁○○無罪。
    事  實
一、庚○○意圖為自己不法之所有，並基於概括犯意，自民國八十六年四月間起，陸
    續受甲○○、乙○○、陳志偉、劉倍宏、林燦宸、江明傑及吳順郎等人委託，代
    理申請信用卡。嗣以甲○○、乙○○、吳順郎、林燦宸、陳志偉等人名義，向中
    國信託商業銀行分別請領0000－0000－0000－0000號、000
    0－0000－0000－0000號、0000－0000－0000－00
    00號、0000－0000－0000－0000號、0000－0000－
    0000－0000號等信用卡；以甲○○、江明傑、劉倍宏二人名義，向台新
    國際商業銀行請領0000－0000－0000－0000號、0000－0
    000－0000－0000號、0000－0000－0000－0000號
    信用卡；以甲○○名義向尖美百貨公司請領玉山商業銀行0000－0000－
    0000－0000號信用卡；以陳志偉名義向英商渣打銀行請領得0000－
    0000－0000－0000號信用卡，於領得後，隨以遭各該銀行退件為由
    ，予以侵占入己。庚○○並與其夫丙○○基於共同之犯意，由庚○○於上開信用
    卡背面偽簽甲○○、陳志偉之署押；由丙○○偽簽吳順郎、林燦宸、乙○○、江
    明傑、劉倍宏之署押，二人並共同基於意圖為自己不法所有之概括犯意，自八十
    六年四月二十二日起至八十七年七月間止，由庚○○或丙○○（曾犯麻醉藥品管
    理條例案件，經本院判處有期徒刑三月確定，於八十六年九月十八日執行完畢）
    連續持上開所請領之信用卡，前往不特定之等約商店消費購物及向銀行提款機借
    取現款多次，並由庚○○或丙○○，偽簽甲○○、陳志偉、乙○○、吳順郎、林
    燦宸、劉倍宏、江明傑等人之簽名於各該次之簽帳單上，並持以交付不知情之特
    約商店，使各該特約商店陷或銀行於錯誤而交付財物，總計詐取金額達新台幣（
    下同）五十萬元，足以生損害於甲○○、陳志偉、乙○○、吳順郎、林燦宸、劉
    倍宏、江明傑等人及發卡銀行之追償。嗣於八十七年七月二十二日由甲○○、乙○○二人向警告訴而查獲上情。
二、案經甲○○、乙○○二人訴由台灣高雄地方法院檢察署檢察官偵查起訴。
    理  由
甲、庚○○、丙○○有罪部分：
  一、訊據被告庚○○、丙○○二人對右揭事實均坦承不諱，核與被害人甲○○、陳
      志偉於本院審理時所述情節相符，並有玉山商業銀行八十八年四月二日玉業卡
      字第八八五０一三四號函及附件、英商渣打銀行台北分公司八十八年四月三日
      （八八）渣信法字第八八００一四號函及附件、台新國際商業銀行八十八年五
      月十日台新信託字第八八０七二八號函及附件、中國信託商業銀行陳報狀各一
      份在卷可參，復有扣案之右揭信用卡十張可資佐證，事證明確，被告庚○○、
      丙○○二人犯行均堪認定。
  二、查被告庚○○於信用卡上偽造「甲○○」、「陳志偉」之簽名，被告丙○○於
      信用卡上偽造「乙○○」、「吳順郎」、「林燦宸」、「劉倍宏」、「江明傑
      」等人之簽名，表示該信用卡之使用人歸屬，應係不待依習慣或特約，單從形
      式上觀察，即足徵係甲○○、陳志偉、乙○○、吳順郎、林燦宸、劉倍宏、江
      明傑所使用之證明，被告庚○○、丙○○此部分所為係犯刑法第二百十條之偽
      造私文書罪。其等嗣後持上開信用卡簽帳消費行使，係犯刑法第二百十六條、
      第二百十條之行使偽造私文書罪。又其等在信用卡簽帳單上偽簽姓名，單從形
      式上觀察，即足以知悉係表示已收受特約商店所交付之交易標的物或消費標的
      ，含有收據性質，應屬私文書，並進而持交特約商店，係犯刑法第二百十六條
      、第二百十條之行使偽造私文書罪、同法第三百三十九條第一項之詐欺取財罪
      。是以，核被告庚○○所為係犯刑法第三百三十五條第一項、第二百十六條、
      第二百十條、第三百三十九條第一項之罪；被告丙○○所為係犯刑法第第二百
      十六條、第二百十條、第三百三十九條第一項之罪。其等二人間，對所犯行使
      偽造私文書及詐欺取財罪行，有犯意聯絡及行為分擔，均為共同正犯。被告二
      人分別偽簽「甲○○」、「陳志偉」、「乙○○」、「吳順郎」、「林燦宸」
      、「劉倍宏」、「江明傑」之署押於一式三聯之簽帳單上，雖同時偽造署押三
      枚，惟係一偽造行為之單純一罪，且被告二人於簽帳單上偽造署押之行為，係
      偽造私文書之部分行為，不另論罪；又前揭偽造私文書之低度行為，為行使偽
      造私文書之高度行為所吸收，應僅論以行使偽造私文書罪。而其等先後多次行
      使偽造私文書、詐欺取財之犯行，均時間緊接，方法相同，觸犯構成要件相同
      之罪名，顯均係基於概括犯意為之，應各依連續犯之規定分別論以一罪，並各
      依法加重其刑。又被告庚○○所犯上開侵占罪、連續行使偽造私文書罪、連續
      詐欺取財罪三罪間；及被告丙○○所犯上開連續行使偽造私文書罪、連續詐欺
      取財罪二罪間，有方法、目的之牽連關係，均應從一重之連續行使偽造私文書
      罪論處。查被告丙○○於八十六年間因麻醉藥品管理條例案件，經本院判處有
      期徒刑三月確定，於八十六年九月十八日執行完畢之事實，有台灣高雄地方法
      院檢察署刑案資料查註紀錄表附卷可按，其於有期徒刑執行完畢後五年內，再
      犯最重本刑為有期徒刑之罪，屬累犯，依法遞加其刑。審酌被告庚○○、丙○○二人犯罪後均能坦承犯行，態度良好，且已清償盜刷款項予各發卡銀行，有
      上開發卡銀行所發函文及附件在卷可憑，被告庚○○之行為又犯侵占罪等一切
      情狀，分別量處如主文所示之刑。末查，被告庚○○前未曾受有期徒刑以上刑
      之宣告，有台灣高雄地方法院檢察署刑案資料查註紀錄表附卷可稽，其經此罪
      刑之宣告後，當知警惕，信無再犯之虞，本院認對其宣告之刑以暫不執行為適
      當，爰併諭知緩刑四年，用啟自新。扣案之中國信託商業銀行信用卡五張背面
      之「甲○○」、「乙○○」、「吳順郎」、「林燦宸」、「陳志偉」之署押各
      一枚；台新國際商業銀行信用卡三張背面之「甲○○」、「劉倍宏」、「江明
      傑」之署押各一枚；玉山商業銀行信用卡一張背面之「甲○○」之署押一枚及
      英商渣打銀行信用卡一張背面之「陳志偉」之署押一枚，均依刑法第二百十九
      條宣告沒收。至上開信用卡十張，並非被告二人所有；又被告二人持卡消費後
      所簽之簽帳單，均已逾保存期限，業經上開發卡銀行回函在卷可按，應認已滅
      失，故本院均不予宣告沒收，附此敘明。
  三、公訴意旨另以：被告庚○○利用其手上持有甲○○、陳志偉之身分資料，竟未
      經甲○○、陳志偉二人之同意，偽造甲○○名義，填載申請單，再分別向台新
      國際銀行請領得0000－0000－0000－0000號；尖美百貨公司
      請領玉山商業銀行0000－0000－0000－0000號等信用卡；偽
      造陳志偉名義，向英商渣打銀行請領得0000－0000－0000－00
      00號信用卡，因認被告此部分之行為涉犯刑法第二百十條、第二百十六條之
      行使偽造私文書罪嫌云云。惟查，被告庚○○申請上開三張信用卡，係分別經
      甲○○、陳志偉所委託辦理（詳本院八十八年三月十六日、八十九二月十五日
      筆錄），是被告庚○○並無偽造上開三張信用卡之申請書並持以行使之行為，
      因公訴人認被告庚○○此部分之行為與前開論罪部分，有連續犯之裁判上一罪
      關係，故本院不另為無罪之諭知，併此敘明。
  四、扣案之庚○○所有第二級毒品安非他命三包（驗前毛重四三．五三公克，驗後
      毛重四三．四九公克）、鋁鉑紙一張、鋁鉑紙一捲及水煙斗一個等物，與本件
      犯罪無涉，本院不予宣告沒收。
乙、丁○○無罪部分：
  一、公訴意旨略以：被告戊○○（俟到案後另結）、丁○○二人意圖營利，並基於
      共同之犯意聯絡，平日由丁○○提供其位於高雄縣鳥松鄉○○路七十巷十二之
      二十三號三樓住處，作為其販賣毒品之寄藏處所，而由戊○○出面販賣，於八
      十七年七月二十二日十八時，在高雄縣大樹鄉○○村○○路阿美檳榔攤旁，以
      三萬五千元之價格，販賣第二級毒品安非他命一兩（驗前毛重四三．五三公克
      ，驗後毛重四三．四九公克）供庚○○施用，因認被告丁○○涉犯毒品危害防
      制條例第四條第二項販賣第二級毒品罪兼。
  二、按犯罪事實應依證據認定之，無證據不得推定其犯罪事實。又不能證明被告犯
      罪者，應諭知無罪之判決，刑事訴訟法第一百五十四條、第三百零一條第一項
      分別定有明文。次按認定不利於被告之事實，須依積極證據，苟積極證據不足
      為不利於被告事實之認定時，即應為有利於被告之認定，最高法院三十年上字
      第八一六號判例參照。
  三、公訴人認被告丁○○涉有毒品危害防制條例第四條第二項之罪嫌，無非係以同
      案被告庚○○供稱向同案被告戊○○購買安非他命，進而發現被告戊○○所販
      賣之毒品係寄放在被告丁○○位於高雄縣鳥松鄉○○路七十巷十二之二十三號
      三樓住處，並於上址查獲安非他命（驗前毛重二二九．四九公克，驗後毛重二
      二九．四四公克）、電子秤一個、夾鏈袋一大包及過濾器二個等物為其論據。
      訊據被告丁○○堅決否認犯行，辯稱：伊與戊○○以前是鄰居好朋友，所查獲
      之物為戊○○所寄放，莊某將東置於櫃子內，且將櫃子上鎖，伊不知是安非他
      命等語。經查，本件同案被告庚○○、丙○○均供稱安非他命係向戊○○所購
      買，自始未曾提及有向被告丁○○購買或聯絡交易事項、或聽聞被告丁○○有
      從事販賣安非他命之事，雖上開扣案之安非他命係在被告丁○○之上開住處查
      獲，然被告丁○○與同案被告戊○○以前確實是鄰居，此由被告丁○○住所為
      高雄縣大樹鄉○○路二十六號，同案被告戊○○之住所為同路二十八號可得證
      明，二人應互相熟識，則被告丁○○提供櫃子與同案被告戊○○放置東西，並
      無何悖於常理之處，且依上開安非他命係於空房間內之櫃子查獲，該櫃子並上
      鎖，而被告並未保管鑰匙之客觀情狀，及一般受寄物品提供櫃子與他人置放，
      非必知情或過問寄放何物之情以觀，被告丁○○非必知悉戊○○所置放於該處
      之東西就是安非他命，其上開辯解並無違反常理之處。再佐以證人即查獲扣案
      安非他命（驗前毛重二二九．四九公克，驗後毛重二二九．四四公克）之警方
      人員宋兆平、羅兆榮到庭證稱：該處有三個房間，查獲安非他命之房間內有一
      木頭櫃子有上鎖，鎖是新的，且只有放安非他命之抽屜有上鎖，所有違禁物都
      在上鎖的抽屜內查獲，該房間內並無被告丁○○之物品，被告丁○○的房間是
      在查獲房間的對門，裡面有康某的衣物，也沒有任何線報說康某在販賣安非他
      命，都是說被告戊○○在賣，本件也不是檢舉被告丁○○等語（見本院八十八
      年五月二十六日訊問筆錄）觀之，並無何積極證據證明被告丁○○有何販賣安
      非他命之行為，揆諸上開法條規定及判例說明，自應為被告丁○○無罪之諭知
      。
丙、同案被告戊○○業經通緝，俟到案後另行審結。
據上論斷，應依刑事訴訟法第二百九十九條第一項前段、第三百零一條第一項，刑法
第五十六條、第二百十六條、第二百十條、第三百三十五條第一項、第三百三十九條
第一項、第五十五條、第四十七條、第七十四條第一款、第二百十九條，罰金罰鍰提
高標準條例第一條前段，判決如主文。
中      華      民      國      八十九      年      八    月    十七    日
                                  臺灣高雄地方法院刑事庭
                                      法  官    吳  宏  榮
右正本證明與原本無異。
如不服本判決，應於判決送達後十日內，向本院提出上訴狀。
                                      書記官    呂  怜  勳
中      華      民      國      八十九      年      八    月    十八    日
附錄本案論罪科刑法條：
刑法第二百十條
偽造、變造私文書，足以生損害於公眾或他人者，處五年以下有期徒刑。
刑法第二百十六條
行使第二百十條至第二百十五條之文書者，依偽造、變造文書或登載不實事項或使登
載不實事項之規定處斷。
刑法第三百三十五條第一項
意圖為自己或第三人不法之所有，而侵占自己持有他人之物者，處五年以下有期徒刑
、拘役或科或併科一千元以下罰金。
刑法第三百十九條第一項
意圖為自己或第三人不法之所有，以詐術使人將本人或第三人之物交付者，處五年以
下有期徒刑、拘役或科或併科一千元以下罰金。


司法院資訊處製作；財團法人民間司法改革基金會備份。
